臺灣高等法院臺中分院刑事裁定　　　　 100年度聲再字第54號
再審聲請人
即受判決人　蕭根旺
上列聲請人因偽造文書等案件，對於本院96年度上訴字第2737號
中華民國98年9月22日第二審確定判決（原審案號：臺灣彰化地
方法院94年度訴字第1200號判決，起訴案號：臺灣彰化地方法院
檢察署94年度偵字第1888、2502、4730號），聲請再審，本院裁
定如下：
    主  文
再審之聲請駁回。
    理  由
一、再審聲請人即受判決人蕭根旺（下稱聲請人）聲請再審意旨
    略以：原確定判決之犯罪事實欄三關於「陳尚澤、蕭根旺二
    人為圖謀厚利，另共同基於常業詐欺之犯意，自93年11月20
    日起，在彰化縣永靖鄉○○路○段179號，合資開設『信樺
    理財中心』，經營代辦信用卡、現金卡及貸款等之業務…」
    之事實認定，可知其就聲請人與同案被告陳尚澤以何方式合
    資經營「信樺理財中心」之情漏未審酌，復對於「信樺理財
    中心」之獲利，如何分配支薪等證據未發現，聲請人緣此發
    現第二審法院有重要證據漏未審酌，判決致有違誤，因而提
    起再審之聲請。亦即：
  (一)聲請人本在彰化縣埔心鄉○○路222號址經營「快樂城檳榔
    攤」，因資金周轉之需要，陸續向同案被告陳尚澤借貸、支
    付開銷，本項借貸至「信樺理財中心」遭受法辦、停業後之
    96年11月20日止，仍尚欠同案被告陳尚澤1萬5千元，有同案
    被告陳尚澤署名捺手印之收據可證，是「信樺理財中心」係
    同案被告陳尚澤獨資開設，聲請人因無資力，乃結束「快樂
    城檳榔攤」生意後，受僱於同案被告陳尚澤，接受同案被告
    陳尚澤指示、從事業務工作。原判決對於聲請人與同案被告
    陳尚澤間以何方式合資開設信樺理財中心之情形，未發現而
    予以調查、審酌證據。
  (二)又因同案被告陳尚澤經營之信樺理財中心業績不佳，營利係
    按金融機構核准額度，向申辦之客戶收取8%至10%之手續費
    ，所獲之利益，其中半數分歸招攬該項業務之林雪玉及其他
    業務人員作為傭金外，所餘之半數尚需支付黃佳慧按月支領
    之薪資1萬5千元後，復需支出房租與水電費用，所剩餘者不
    敷其他開銷，聲請人為了生活，不得不向外舉債度日，至信
    樺理財中心結束營業後仍未改善。聲請人為因應外債催討，
    不得已命胞弟蕭能昌為擔保人，開具兩2本票向同案被告陳
    尚澤借款30萬元應急；嗣因同案被告陳尚澤以不法手段催討
    ，上開2紙本票遭法院另案扣留，此有同案被告陳尚澤於98
    年2月18日出具之切結書可證。本件同案被告陳尚澤不法經
    營信樺理財中心情形，原判決疏漏未調查其如何分配所得、
    支出薪資、應付款項等重要證據，致聲請人承擔刑責。
  (三)原確定判決未依刑事訴訟法第2條第1項規定，對於被告有利
    及不利情形注意，未予證據調查，已足生影響於判決之重要
    證據漏未審酌之違誤，聲請人因發現上開確實之嶄新之新證
    據，足認聲請人之犯罪行為係出於被脅迫、壓迫之情形，應
    受無罪、免訴、免刑或輕於原判決所認罪名之判決，爰依刑
    事訴訟法第420條第1項第6款，聲請再審云云。
二、按有罪之判決確定後，因發現確實之新證據，足認受有罪判
    決之人應受無罪、免訴、免刑或輕於原判決所認罪名之判決
    者，為受判決人之利益，得聲請再審，刑事訴訟法第420條
    第1項第6款定有明文。其所謂發現確實之新證據，係指該證
    據於事實審法院判決前業已存在，為法院、當事人所不知，
    不及調查斟酌，至其後始行發現，且就證據本身形式觀察，
    固不以絕對不須經過調查程序為條件，但必須顯然可認為足
    以動搖原有罪之確定判決，而為受判決人無罪、免訴、免刑
    或輕於原判決所認罪名之判決者為限。亦即該新證據除須可
    認為確實具有足以動搖原確定判決，而對受判決人為更有利
    判決之「確實性」外，尚須具備該證據係在事實審法院於判
    決前已存在，因未經發現，不及調查斟酌，或審判時未經注
    意，至其後始行發現之「嶄新性」特質，二者均屬不可或缺
    ，倘若未具備上開確實性與嶄新性二種聲請再審新證據之特
    性，即不能據為聲請再審之原因（最高法院28年抗字第8號
    、33年抗字第70號判例、90年度臺抗字第71號、93年度臺抗
    字第98號裁定參照）。
三、經查：
  (一)聲請人前因偽造文書等案件，因不服臺灣彰化地方法院94年
    度訴字第1200號判決提起上訴，經本院以96年度上訴字第27
    37號審理並判決後，聲請人不服，上訴於最高法院，嗣經最
    高法院以99年度臺上字第6391號判決駁回上訴，全案遂告確
    定，依刑事訴訟法第426條第3項規定，本院自屬再審之管轄
    法院，合先敘明。
  (二)本件聲請人蕭根旺提出同案被告陳尚澤署名捺手印之收據、
    同案被告陳尚澤出具之切結書，欲證實「信樺理財中心」係
    同案被告陳尚澤獨資開設，聲請人因無資力，乃結束「快樂
    城檳榔攤」生意後，受僱於同案被告陳尚澤麾下，接受同案
    被告陳尚澤指示、從事業務工作，及聲請人為因應外債催討
    ，命胞弟蕭能昌為擔保人，開具2紙本票向同案被告陳尚澤
    借款23萬元應急，嗣後因同案被告陳尚澤不法手段催討，涉
    案2紙本票遭法院另案扣留至今，足認聲請人之犯罪行為乃
    出於被脅迫、被壓迫之情云云。惟查，本件經檢察官提起公
    訴而繫屬於臺灣彰化地方法院，嗣經上訴，並經本院於98年
    9月22日判決，於訴訟進行中，聲請人本得隨時提出上述相
    關資料作有利於己之主張，以避免受不利益判決，是此項證
    據於本件96年度上訴字第2737號判決前業已存在，並非法院
    、當事人當時所不知而不及調查斟酌者，至其後始行發現者
    ，不具有確實新證據之「嶄新性」之要件。
  (三)又聲請意旨認原判決逕認聲請人有圖謀厚利之行為，然依同
    項事實欄內所稱向申辦之客戶收取8%至10%之手續費，其中
    半數分歸招攬該項業務之林雪玉及其他業務人員作為傭金之
    記載，可知聲請人並無圖利意圖云云。惟此項證據除於判決
    前已存在，法院業已知悉並審酌，不具「嶄新性」要件外，
    亦不足以動搖原確定判決之基礎，而可為聲請人有利之判決
    ；亦即原判決認定之理由係聲請人及同案被告陳尚澤、黃佳
    慧、林雪玉於警偵訊、第一審審理、原審審理時之部分自白
    ，及聲請人等人行動電話通聯調閱查詢單、京城商業銀行超
    易貸小額貸款申請書、慶豐商業銀行信用貸款申請書、國泰
    世華銀行消費者信用貸款申請書、信用卡申請書、日盛商業
    銀行信用貸款申請書、日盛商業銀行臺幣存款（授信）帳戶
    資料、信用貸款申請書、中國信託銀行信用卡申請書、個人
    信貸申請書暨約定書、申請資料、本票、扣押物品目錄表、
    贓物認領保管單等件證物為證；並有聲請人電話之合法監聽
    譯文，即蕭根旺於94年1月19日上午11時56分許，以其所持
    用門號0000000000號行動電話與門號0000000000號行動電話
    持用人蕭能昌之對談內容：「Ａ即被告蕭根旺：銀行有照會
    ，就說你在做電器，他如說資料不符，你就說斷斷續續做一
    年多，我們家電話留711811那支，公司慧旺電器住址你知道
    啦。」「Ａ：如說電話跳傳真，你就說爸爸也有在做工程，
    2453 00慧旺電器公司請十多名員工，都做燦坤及全國外包
    。」等語，及同案被告林雪玉與黃佳慧、洪雅君間之電話合
    法監聽譯文為證；且有證人蔡碧芬、林志明到庭證述，未於
    93年12月6日前後、94年1月27日前後於公司任職，則扣案之
    蔡碧芬在職證明書、林志明在職服務證明書自屬聲請人等人
    偽造無訛，聲請人及同案被告陳尚澤、黃佳慧、林雪玉等人
    確有以同一犯行反覆為之常業詐欺行為，圖利之意圖至為明
    顯，其聲請再審之理由與前述新證據應具備之「確實性」要
    件並不符合。
四、綜上，聲請人上開主張之證據於事實審法院判決前業已存在
    ，不符合因未經發現而不及調查斟酌之嶄新性特質，亦不具
    有從證據本身形式觀察顯然足以動搖原確定判決，而為受判
    決人有利判決之確實性特質，非屬確實之新證據，自非合法
    再審事由，是本件再審之聲請為無理由，應予駁回。
五、據上論結，應依刑事訴訟法第434條第1項，裁定如主文。
中    華    民    國   100    年    3     月    31    日
            刑事第五庭  審判長法  官  趙  春  碧
                              法  官  賴  恭  利
                              法  官  卓  進  仕
以上正本證明與原本無異。
如不服本裁定，得於收受送達後五日內向本院提出抗告書狀（須
附繕本）。
                              書記官  郭  振  祥
中    華    民    國   100    年    3     月    31    日